臺灣臺北地方法院民事判決　　　　100年度勞再易字第1號
再審原告　　洪　樹
再審被告　　守信外勞仲介有限公司
法定代理人　陳信剛
上列當事人間請求再審之訴事件，再審原告對於本院中華民國99
年11月30日本院99年度勞簡上字第62號第二審確定判決提起再審
之訴，本院判決如下：
    主      文
再審之訴駁回。
再審訴訟費用由再審原告負擔。
    事實及理由
甲、程序方面：
    按提起再審之訴，應於30日之不變期間內提起，民事訴訟法
    第500條第1項定有明文。卷查，再審原告係於民國99年12月
    7日收受本院99年度簡上第62號民事判決（下稱原確定判決
    ）正本，迄其於100年1月5日提起本件再審之訴時，尚未逾
    民事訴訟法第500條第1項規定30日之不變期間，合先敘明。
乙、實體方面：
一、再審原告起訴主張略以：
（一）再審原告因違反公司規定，遭再審被告要求離職，再審原
      告並依訴外人王芊晴要求填具離職申請書。兩造於勞資爭
      議協調會議中主要爭點即是再審原告係遭資遣或是開除，
      然再審被告於原審訴訟程序中說詞反覆，並為虛偽證言，
      企圖掩蓋其主動終止勞動契約之情，顯構成民事訴訟法第
      496條第1項第10款再審事由。
（二）承前所述，再審原告係應王芊晴要求填具離職申請書，再
      審原告為順利完成離職程序，以領得當月薪資方簽立離職
      申請書，是離職申請書應不得作為認定再審原告主動離職
      之依據。又離職申請書上預計離職日期非由再審原告填寫
      ，而係訴外人王芊晴逕行填寫，藉此營造再審原告自願離
      職假象，是原確定判決具民事訴訟法第496條第1項第9款
      再審事由。
（三）原審於審理程序之準備程序筆錄多次漏未記載再審原告重
      要陳述，且所引用再審被告之陳述明顯不利再審原告，是
      原確定判決亦有民事訴訟法第496條第1項第13款之再審事
      由。
（四）爰依民事訴訟法第496條第1項第9款、10款、第13款等規
      定提起本件再審之訴。並聲明：１、原確定判決對於再審
      原告不利範圍廢棄，判決如起訴狀之聲明。２、再審被告
      應開立非自願離職證明書予原告；再審被告應給付再審原
      告25萬3996元及自再審之訴狀繕本送達原告翌日起至清償
      日止，按年息5％計算之利息。
二、本件未經言詞辯論，再審被告亦未提出書狀作何聲明或陳述
    。
三、按證人、鑑定人、通譯、當事人或法定代理人經具結後，就
    為判決基礎之證言或有關事項為虛偽陳述者，得以再審之訴
    對於確定終局判決聲明不服。但以宣告有罪之判決或處罰鍰
    之裁定已確定，或因證據不足以外之理由，而不能為有罪之
    確定判決或罰鍰之確定裁定者為限，民事訴訟法第496條第1
    項第10款、同條第2項分別定有明文。經查，本件再審原告
    主張再審被告於原審訴訟程序中說詞反覆，並為虛偽證言，
    企圖掩蓋其主動終止勞動契約之情云云，再審原告前開主張
    縱認屬實，仍與該款所規定當事人經具結後為虛偽陳述之情
    形不符，況再審被告並無民事訴訟法第496條第2項所規定因
    此經宣告有罪之判決或處罰鍰裁定確定等情形，是再審原告
    執此謂原確定判決有民事訴訟法第496條第1項第10款得提起
    再審之事由存在，洵屬無據。
四、次按有為判決基礎之證物係偽造或變造之情形者，得以再審
    之訴對於確定終局判決聲明不服，民事訴訟法第496條第1項
    第9款固有明文。惟該款所定「為判決基礎之證物，係偽造
    或變造」情形，提起再審之訴者，以宣告有罪之判決或處罰
    鍰之裁定已確定，或因證據不足以外之理由，而不能為有罪
    之確定判決或罰鍰之確定裁定為要件，為同法第496條第2項
    所明定。經查，本件再審原告主張為原確定判決基礎之證物
    係偽造云云，然要無前述民事訴訟法第496條第2項規定情形
    ，再審原告據以提起本件再審之訴，亦無足取。
五、末按當事人發現未經斟酌之證物或得使用該證物者，本款所
    謂之證物，專指物證而言，不包含人證在內，此觀本法之再
    審事由將證物及證人對稱自明；所謂當事人發現未經斟酌之
    證物或得使用該證物，係指前訴訟程序事實審之言詞辯論終
    結前已存在之證物，因當事人不知有此致未經斟酌，現始知
    之；或雖知有此而不能使用，現始得使用者而言（最高法院
    32年上字第1247號判例如資參照）。是以，當事人若於前訴
    訟程序中已知證物存在，而無不能使用情事，即與上開再審
    事由之規定未合。再審原告雖謂原審之準備程序筆錄中，多
    次漏未記載再審原告重要陳述，且所引用再審被告之陳述明
    顯不利再審原告云云。惟查，再審原告及再審被告於原審言
    詞辯論期日所為之陳述，係由書記官依法記錄，作成筆錄，
    其本質即係當事人之陳述，核與本款所定證物不符。準此，
    再審原告前開指摘，與民事訴訟法第496條第1項第13款之要
    件未合。再審原告執此事由，主張原確定判決具有民事訴訟
    法第496條第1項第13款再審事由，與法有違，委無足取。
六、綜上所述，再審原告主張原確定判決有民事訴訟法第496條
    第1項第9款、第10款、第13款等再審理由，實與上述規定不
    合，其據以提起本件再審之訴，顯無理由，爰依民事訴訟法
    第502條第2項之規定，不經言詞辯論，逕予判決駁回。
七、據上論結，本件再審之訴顯無理由，依民事訴訟法第502條
    第2項、第78條，判決如主文。
中    華    民    國   100    年    8     月    4     日
                    勞工法庭    審判長法  官  郭美杏
                                      法  官  林振芳
                                      法  官  孫正華
以上正本係照原本作成。
本件不得上訴。
中    華    民    國   100    年    8     月    4     日
                                      書記官  林秀娥